【裁判字號】    97,上訴,1683
【裁判日期】    970903
【裁判案由】    違反毒品危害防制條例
【裁判全文】
臺灣高等法院臺中分院刑事判決        97年度上訴字第1683號
上  訴  人
即  被  告  甲○○
上列上訴人因違反毒品危害防制條例案件，不服臺灣彰化地方法
院97年度訴字第1039號，中華民國97年5月8日第一審判決（起訴
案號：臺灣彰化地方法院檢察署97年度毒偵字第911號)，提起上
訴，本院判決如下：
    主    文
上訴駁回。
    犯罪事實
一、甲○○曾因施用毒品案件，經臺灣彰化地方法院判處有期徒
    刑3年3月、6月，應執行有期徒刑3年5月確定，於民國84年8
    月14日縮短刑期假釋出監，假釋期間並付保護管束。惟甲○
    ○於保護管束期間又因施用毒品案件，經本院判處有期徒刑
    3年4月確定，上開假釋亦經撤銷；復因搶奪案件，經臺灣彰
    化地方法院判處有期徒刑2年確定，上開2案旋由本院裁定應
    執行有期徒刑5年2月，經送監與前揭撤銷假釋之殘刑有期徒
    刑 2年又16日接續執行，於90年3月2日縮短刑期假釋出監並
    付保護管束。惟甲○○復因違反保護管束期間應遵守事項情
    節重大，再經撤銷假釋，入監執行殘刑有期徒刑3年1月又11
    日，甫於95年12月27日縮刑期滿執行完畢。又甲○○於92年
    間因施用毒品案件，經送觀察、勒戒，認有繼續施用毒品傾
    向，再令入戒治處所施以強制戒治1年，於93 年1月7日執行
    完畢釋放。不料甲○○仍不知悔改，明知海洛因、甲基安非
    他命業經公告列為毒品危害防制條例第2條第2項第1款、第2
    款所列管之第一級毒品、第二級毒品，不得非法持有、施用
    ，竟基於同時施用第一級毒品海洛因與第二級毒品甲基安非
    他命之犯意，於97年 2月19日上午10時許，在其位在彰化縣
    鹿港鎮○○○路39號住處內，以將海洛因粉末與甲基安非他
    命晶體摻水混合後再以針筒注射之方式，同時施用第一級毒
    品海洛因與第二級毒品甲基安非他命1次。嗣於同日下午3時
    許，在彰化縣溪湖鎮○○路與田寮巷口，因甲○○形跡可疑
    ，經員警加以盤查，甲○○乃主動將施用剩餘之第一級毒品
    海洛因1包(淨重0.06公克、包裝重0.31公克）交付員警，且
    經警採尿送驗結果，呈嗎啡及甲基安非他命陽性反應，因而
    查悉上情。
二、案經彰化縣警察局鹿港分局報告臺灣彰化地方法院檢察署檢
    察官偵查起訴。
    理    由
一、上開犯罪事實，業經上訴人即被告甲○○坦承不諱，並有海
    洛因1包(淨重0.06公克、包裝重0.31公）扣案可資佐證。又
    該扣案之物品，經送法務部調查局鑑驗結果，認含海洛因成
    分（淨重0.06公克、包裝重0.31公克)，有該局97年5月12日
    調科壹字第09723023510號鑑定通知書存卷可參。另被告於9
    7年2月19日為警查獲時所採尿液送驗結果，確呈海洛因經人
    體代謝呈現之嗎啡；甲基安非他命經人體代謝之甲基安非他
    命等陽性反應，有彰化縣警察局鹿港分局委託鑑驗尿液代號
    與真實姓名對照表及詮昕科技股份有限公司97年3月4日編號
    00000000號濫用藥物尿液檢驗報告附卷可憑，足見被告自白
    施用海洛因、甲基安非他命確與事實相符。是被告上開施用
    第一級毒品海洛因、第二級毒品甲基安非他命等罪證明確，
    其犯行洵堪認定。
二、按犯毒品危害防制條例第10條施用第一級毒品、第二級毒品
    之罪者，檢察官應先聲請法院裁定將被告令送勒戒處所觀察
    、勒戒，經觀察、勒戒後，認無繼續施用毒品傾向者，應即
    釋放，並為不起訴之處分或不付審理之裁定；認有繼續施用
    毒品傾向者，應由檢察官聲請法院裁定令入戒治處所施以強
    制戒治，且經觀察、勒戒或強制戒治執行完畢釋放後，5 年
    內再犯第10條之罪，檢察官應依一般刑事訴訟程序予以起訴
    論罪科刑，此觀諸毒品危害防制條例第20條第1項、第2項、
    第23條第 2項前段等規定自明。本件被告前於92年間因施用
    毒品案件，經送觀察、勒戒後，認有繼續施用毒品傾向，再
    令入戒治處所施以強制戒治 1年，迄93年1月7日執行完畢釋
    放等情，有臺灣高等法院被告前案紀錄表附卷足佐，則被告
    於前開強制戒治執行完畢釋放後 5年內，復犯本件施用毒品
    罪，即應依法訴追。
三、查海洛因、甲基安非他命係毒品危害防制條例第2條第2項第
    1款、第2款所規定之第一級毒品、第二級毒品。被告施用海
    洛因、甲基安非他命，所為係犯毒品危害防制條例第10條第
    1項之施用第一級毒品罪及同條第2項之施用第二級毒品罪。
    其持有毒品海洛因、甲基安非他命之低度行為，應各為施用
    之高度行為所吸收，均不另論罪。被告以一行為同時施用第
    一級毒品、第二級毒品，觸犯數罪名，為想像競合，應從一
    重論以施用第一級毒品罪，起訴意旨認應分論併罰，尚有未
    洽。查被告曾因施用毒品案件，經臺灣彰化地方法院判處有
    期徒刑3年3月、6月，應執行有期徒刑3年5月確定，於84年8
    月14日縮短刑期假釋出監，假釋期間付保護管束，惟被告於
    保護管束期間又因施用毒品案件，經本院判處有期徒刑3年4
    月確定，上開假釋亦經撤銷；復因搶奪案件，經臺灣彰化地
    方法院判處有期徒刑2年確定，上開2案旋由本院裁定應執行
    有期徒刑5年2月，經送監與前揭撤銷假釋之殘刑即有期徒刑
    2年又16日接續執行，於90年3月 2日縮短刑期假釋出監並付
    保護管束，惟被告復因違反保護管束期間應遵守事項情節重
    大，再經撤銷假釋，入監執行殘刑有期徒刑3年1月又11日，
    於95年12月27日縮刑期滿執行完畢等情，有臺灣高等法院被
    告前案紀錄表在卷可憑，被告於受有期徒刑執行完畢後， 5
    年以內故意再犯本件有期徒刑以上之罪，為累犯，應依刑法
    第47條第1項規定，加重其刑。
四、原審法院因認被告之罪證明確，適用毒品危害防制條例第10
    條第1項、第2項、第18條第 1項前段，刑法第11條、第47條
    第 1項、第55條等規定，並審酌被告前有施用毒品之不良素
    行，歷經觀察、勒戒及戒治程序後，仍未能徹底戒絕毒品，
    顯見意志不堅，有失政府制定毒品危害防制條例之立法美意
    ，本不宜寬貸，惟念其施用毒品乃自戕一己之身體健康，尚
    未害及他人，且犯後坦承犯行，暨其智識程度、生活狀況等
    一切情狀，量處有期徒刑9月。另說明扣案白色粉末1包，淨
    重0.06公克，屬第一級毒品海洛因，應依毒品危害防制條例
    第18條第 1項前段規定，併予宣告沒收銷燬；另盛裝上述扣
    案白粉之包裝袋1個（重0.31公克)，雖經法務部調查局就之
    與其所盛裝之第一級毒品海洛因分別鑑析其重量，惟因法務
    部調查局一般係以傾倒之方式，將包裝袋內之第一級毒品海
    洛因倒出而與包裝袋分離而秤重，必要時，輔以刮杓刮取袋
    內粉末，然無論依何種方式分離，包裝袋內均有極微量之第
    一級毒品海洛因殘留，業經法務部調查局96年 1月15日調科
    壹字第09623004470號函釋在案，足認該包裝袋1個（重0.31
    公克）內含極微量第一級毒品海洛因殘留而無法析離，亦應
    整體視為查獲之第一級毒品海洛因，併依毒品危害防制條例
    第18條第 1項前段之規定，宣告沒收銷燬。核其認事用法均
    無違誤，量刑亦屬妥適，應予維持。被告上訴主張其係自首
    等語，雖據證人即查獲員警乙○○到庭證述：「（問：當時
    查獲經過如何？）因為有人舉報那邊常有吸毒的人聚集，所
    以我們就在那邊埋伏，之後被告開車過來，我們就將他的車
    輛攔下，他下車時眼神飄忽不定，所以我們就告訴他如果車
    上有東西就拿下來，被告就拿出毒品」「（問：是否懷疑他
    吸毒？）我們看到他人在車上時，一直在塞東西沒有下車，
    我們就覺得很奇怪，所以才對他說如果有東西就拿下來，趕
    快下車」等語，堪認在被告拿出該包海洛因之前，員警僅主
    觀猜測，並未因其他具體事證獲悉被告涉有施用或持有毒品
    之行為，是被告所為固合於自首之規定，惟刑法第62條業將
    自首之規定修正為得減輕其刑，其修法理由為：「自首之動
    機不一而足，有出於內心悔悟者，有由於情勢所迫者，亦有
    基於預期邀獲必減之寬典者。對於自首者，依現行規定一律
    必減其刑，不僅難於獲致公平，且有使犯人恃以犯罪之虞。
    在過失犯罪，行為人為獲減刑判決，急往自首，而坐令損害
    擴展之情形，亦偶有所見。是必減主義，在實務上難以因應
    各種不同動機之自首案例。惟得減主義，既可委由裁判者視
    具體情況決定減輕其刑與否，運用上較富彈性，真誠悔悟者
    可得減刑自新之機，而狡黠陰暴之徒亦無所遁飾，可符公平
    之旨，宜予採用」。本件被告既經員警發覺形跡可疑而加以
    盤查，顯係由於情勢所迫，始交出所持有之毒品海洛因，難
    認係因真誠悔悟而自首接受裁判，當不宜依自首之規定，予
    以減刑。是被告上訴意旨，指摘原審判決不當，為無理由，
    應予駁回。
五、據上論斷，應依刑事訴訟法第368條，判決如主文。
本案經檢察官蔡秀男到庭執行職務。
中    華    民    國    97    年    9     月    3     日
            刑事第六庭    審判長法  官  李  文  雄
                                法  官  林  靜  芬
                                法  官  張  恩  賜
以上正本證明與原本無異。
如不服本判決應於收受本判決後10日內向本院提出上訴書狀，其
未敘述上訴理由者，並得於提起上訴後10日內向本院補提理由書
狀（均須按他造當事人之人數附繕本）「切勿逕送上級法院」。
                                書記官  陳  如  慧
中    華    民    國    97    年    9     月    3     日
附錄本案論罪科刑法條
毒品危害防制條例第10條：
施用第一級毒品者，處六月以上五年以下有期徒刑。
施用第二級毒品者，處三年以下有期徒刑。


司法院資訊處製作；財團法人民間司法改革基金會備份。
